臺灣臺北地方法院小額民事判決
110年度勞小字第77號
原      告  李建章  
被      告  萬成航空科技股份有限公司


法定代理人  曹美香  
訴訟代理人  邱咨竣  

上列當事人間請求損害賠償事件，本院於民國110年10月5日言詞
辯論終結，判決如下：
    主  文
被告應給付原告新臺幣捌仟元。
原告其餘之訴駁回。
訴訟費用新臺幣壹仟元由被告負擔新臺幣肆佰元，餘由原告負擔
。
本判決原告勝訴部分得假執行。但被告如以新臺幣捌仟元為原告
預供擔保，得免為假執行。
    事實及理由
一、原告起訴主張：其於民國109年11月17日通過被告面試，受
    聘擔任清潔人員，約定月薪新臺幣（下同）26,500元，被告
    並通知原告於109年11月24日至捷運局指定區上課及考核，
    經通過捷運局訓練核發廠商工作證，被告即安排原告於109
    年12月3日、同年12月8日前往捷運西湖站實習，原告於該二
    日執行勤務共計10小時，被告另指示原告於同年月10日下午
    2時前往捷運西湖站報到值勤，惟原告於該日報到時，領班
    藉故原告遲到5分鐘，即將原告開除，原告因兩造間勞動契
    約放棄其他工作機會受有損失，故被告應賠償原告自109年1
    1月24日起至109年12月12日止之薪資損失20,000元，並聲明
    ：被告應給付原告20,000元。
二、被告則以：
  ㈠被告承攬臺北捷運公司（下稱捷運公司）清潔勞務工作，原
    告於109年11月招考期間應報名參加，被告於109年11月17日
    通知原告同年月24日至捷運公司參加安全衛生講習4小時，
    並繳納考試費用380元，考核通過取得證明後進入第2階段實
    習考試，並非於109年11月17日已錄取擔任清潔人員職務。
　㈡嗣原告通過捷運公司安全衛生講習課程，並取得證明書，被
    告遂通知原告於109年12月3日下午2時、同年月8日下午2時
    至捷運公司進行第2階段考試實習考核，原告已通過考核。
    被告另通知原告於109年12月12日前往捷運公司西湖站上班
    ，並告知應注意事項及上班時間。
　㈢詎原告於109年12月12日至捷運公司西湖站報到，未依規定穿
    著制服上班又遲到，現場領班詢問原因時，原告竟情緒失控
    咆哮，並辱罵領班，當下引起捷運公司西湖站站長關心並安
    撫情緒，原告竟更激動，並報警控訴被告之西湖站領班，要
    求警方協助。
　㈣按勞動基準法（下稱勞基法）第12條第1項第2款對於雇主、
    雇主家屬、雇主代理人或其他共同工作之勞工，實施暴行或
    有重大侮辱行為者，雇主得不經預告終止勞動契約，原告明
    知未著制服無故遲到，被告將受捷運公司間之承攬契約懲發
    性違約扣款，原告涉有勞基法第12條第1項第5款之事由。
  ㈤又原告當日並未將被告交付之勞動契約書、人事資料表等相
    關文件交付被告，兩造勞動契約尚未成立，何有開除之爭議
    ？縱然兩造契約成立，原告亦符合勞基法上開不經預告終止
    勞動契約之規定。
　㈥按損害賠償之債，以有損害之發生及有責任原因之事實，並
    二者間有相當因果關係為成立要件，原告主張損害賠償之債
    ，不合於此項成立要件，難謂有損害賠償請求權存在。次按
    侵權行為之成立，須行為人因故意過失不法侵害他人權利，
    亦即行為人須具備歸責性、違法性，並不法行為與損害間有
    因果關係，始能成立。然原告參加被告辦理的招聘考試，並
    非代表參加即為錄取，考試考核期間原告未能工作，與本事
    件並無相當因果，原告請求應屬無據。
　㈦並聲明：原告之訴駁回。　
三、查原告主張其應徵清潔人員，兩造於109年11月17日間面試
    約定其月薪為26,500元，被告通知原告參加捷運公司安全衛
    生講習及實習通過，被告並通知原告於109年12月12日至捷
    運西湖站報到等事實，為被告所不爭執，且有門禁紀錄表可
    佐，自堪信此部分事實為真正。惟原告主張兩造間成立勞動
    契約，嗣因被告片面終止勞動契約，其因捨棄其他工作機會
    受有薪資損失，並據此請求損害賠償一節，則為被告所爭執
    ，本件即應論究兩造間勞動契約是否已成立，原告請求損害
    賠償是否有理由。
四、得心證之理由：
  ㈠按稱僱傭者，謂當事人約定，一方於一定或不定之期限內為
    他方服勞務，他方給付報酬之契約。又當事人互相意思表示
    一致者，無論其為明示或默示，契約即為成立，民法第482 
    條、第153條第1項分別定有明文。參酌勞動基準法規定之勞
    動契約，指當事人之一方，在從屬於他方之關係下，提供職
    業上之勞動力，而由他方給付報酬之契約。可知，僱傭契約
    乃當事人以勞務之給付為目的，受僱人於一定期間內，應依
    照僱用人之指示，從事一定種類之工作，是僱傭契約成立要
    件有二，即勞務與報酬之約定，故當事人間之一方表示願意
    提供勞務之給付，他方允與一定之職務或給付報酬者，無論
    其意思表示為明示或默示，契約即為成立。
  ㈡原告於109年11月17日經被告面試，被告告知時薪158元，每
    日工作8小時，採排班制，月休8至10日，每月15日結算薪資
    ，任職前需先通過捷運公司之安全衛生講習及實習等節，為
    兩造所不爭執，是兩造對原告服勞務之內容、薪資、考核等
    契約主要內容，意思表示應已合致。且原告確已通過講習、
    實習，被告並已通知原告於109年12月12日前往捷運西湖站
    報到開始工作，足徵兩造契約意思表示一致，從而，兩造僱
    傭契約應已成立生效。　
  ㈢被告辯稱：因原告於109年12月12日報到時未著制服又遲到，
    且對領班咆哮並報警處理，故依勞基法第12條予以解僱，並
    提出Line訊息為證（見本院卷第79頁）。原告亦未否認當日
    有遲到情事，惟陳稱並無辱罵領班。被告固稱原告有勞基法
    第12條重大侮辱行為或故意耗損雇主物品、洩漏雇主技術上
    、營業上秘密等無須預告終止契約事由，然僅提出Line訊息
    為證，其上僅記載「西湖站新到任清潔李建章今天遲到，跟
    領班有口角（站長表示跟清潔李員交談眼神異常似有精神方
    面問題）領班向清潔李員表示清潔公司老闆表示無法任用李
    員，清潔李員自述要到西湖派出所針對此情報案，回報中心
    ...」，並無法佐證原告確已構成「對雇主或共同工作之勞
    工有重大侮辱」或有何「耗損雇主物品、洩露秘密」之情事
    ，難認被告所辯有理由。兩造間既已成立僱傭契約，被告應
    依約為原告排班，由原告提供清潔工作之勞務，原告既依約
    從被告指示參與講習、實習，且至捷運西湖站報到，並無拒
    絕提供勞務之意思，因原告報到時遲到、態度不佳，被告即
    不願繼續履行兩造契約，是本件勞動契約關係成立後發生之
    變更情事，實導因於被告一方片面發動終止勞動契約之意思
    表示，此契約之無法履行乃屬可歸責於被告之事由。
　㈣末按終止契約者，謂不使契約繼續進行，其性質與契約之解
    除相同。故當事人終止契約者，依民法第263條準用第260條
    之規定，於契約終止後，不妨礙損害賠償之請求。又損害賠
    償，除法律另有規定或契約另有訂定外，應以填補債權人所
    受損害及所失利益為限。依通常情形，或依已定之計劃、設
    備或其他特別情事，可得預期之利益，視為所失利益，民法
    第216條定有明文。又民法第216條第1項所謂所受損害，即
    現存財產因損害事實之發生而被減少，屬於積極的損害。所
    謂所失利益，即新財產之取得，因損害事實之發生而受妨害
    ，屬於消極的損害，因此，負有賠償責任之義務人，其填補
    被害人所受之「損害」，包含財產的積極減少（積極損害）
    與財產的消極不增加（所失利益），是當事人因信賴法律行
    為有效成立之信賴利益亦包括於其內。本院審酌兩造已成立
    勞動契約，原告亦接受被告安排參與講習、實習，付出相當
    時間、勞力，並非未提供任何勞務，期間卻因可歸責於被告
    事由終止契約，不但失去原先信賴日後任職可得之工資報酬
    ，尚須另覓他職，於相當期間復受制於兩造契約不敢貿然要
    約承接其他工作，失去另與他人締約賺取報酬之利益，而受
    有相當損失，又兩造約定原告時薪158元，每日工作8小時，
    月休8至10日，採排班制，應認原告當時提供勞務可獲致相
    當之收入，另參酌本件起因係原告遲到及被告商業規模、清
    潔員排班之工作模式等一切情狀，認本件原告請求損害賠償
    金額20,000元過高，而以8,000元為適當，原告於此範圍之
    請求為有理由，應予准許，逾此範圍，為無理由，應予駁回
    。
五、本件係屬勞工之給付請求，就勞工即原告勝訴部分，應依勞
    動事件法第44條第1項規定，依職權宣告假執行，並依同條
    第2項規定，職權宣告被告預供擔保後，得免為假執行。
六、本件事證已臻明確，兩造其餘攻擊防禦方法及證據，經審酌
    後，對於判決結果均無影響，爰不一一論述，併此敘明。
七、訴訟費用負擔之依據：本件為適用小額訴訟程序之事件，依
    民事訴訟法第436條之19規定，確定本件訴訟費用金額為1,0
    00元，並依勞動事件法第15條、民事訴訟法第79條規定，宣
    告如主文第3項所示。　
中　　華　　民　　國　　110 　年　　10　　月　　29　　日
                    勞動法庭    法　官　薛嘉珩
以上正本係照原本作成。　　　　　　　　　
如對本判決上訴，須於判決送達後20日內向本院提出上訴狀。如
委任律師提起上訴者，應一併繳納上訴審裁判費。
中　　華　　民　　國　　110 　年　　10　　月　　29　　日
                                書記官  范國豪